---
title: "Seminar 4 fasit"
author: "Eirik Heen"
format: html
editor: visual
date: "Sist redigert `r format(Sys.Date(),'%d %B %Y')` "
---

```{r setup, include=FALSE}
##### Start up #####
rm(list = ls()) # Tommer listen


options(scipen=10) # skriver ut 10 siffer (foran komma)
options(digits=5) # skriver ut 5 desimaler (etter komma...)

library(dplyr)
library(tidyverse)
library(ggplot2)
library(janitor)
library(infer)
library(HH)
library(mosaic)
library(statisticalModeling)

# Kode for a kunne bruke norske bokstaver
Sys.setlocale(locale="no_NO")

# Taiwan dataset
load(url("https://github.com/uit-sok-2009-h22/uit-sok-2009-h22.github.io/blob/main/filer/taiwan_real_estate.Rdata?raw=true"))

# Hent inn late shipments dataen
load(url("https://github.com/uit-sok-2009-h22/uit-sok-2009-h22.github.io/blob/main/filer/late_shipments.Rdata?raw=true"))
late_shipments <- late_shipments %>% filter(weight_kilograms < 20000)
late_shipments <- late_shipments %>% filter( shipment_mode != "N/A")


```

# Seminar 4

Dette seminaret skal vi se på multippel regresjon, og tolkning av dette.

## Oppgave 1

I denne oppgaven skal vi bruke datasettet angåend priser på boliger i Taiwan *taiwan_real_estate*. I dette datasettet 414 hus/leiligheter med 4 variabler. Disse variablere er pris per kvadrat meter (price_twd_msq), antall butikker i nærheten (n_convenience), avstand til metro i meter (dist_to_mrt_m) og alder på bolig i tre kategorier (house_age_years)

### Oppgave 1.1

Start med å lage et scatterplot mellom pris på y aksen og avstand til metroen på x aksen. Hvordan ser sammenhengen ut? Burde disse være lineær?

```{r}
names(taiwan_real_estate)

ggplot(taiwan_real_estate, 
       aes(x=dist_to_mrt_m, y=price_twd_msq)) +
  geom_point()

```

### Oppgave 1.2

Start med å lage et scatterplot mellom pris på y aksen og avstand til metroen på x aksen. Denne gangen bruk kvadratroten av begge variablene. Hvilken ser ut til å passe best?

```{r}
ggplot(taiwan_real_estate, 
       aes(x=sqrt(dist_to_mrt_m), y=sqrt(price_twd_msq) )) +
  geom_point()

```

### Oppgave 1.3

Start med å lage et scatterplot mellom pris på y aksen og avstand til metroen på x aksen, leg til antall butikker i nærheten i skalerende farge. La x og y være på logaritmisk form.

```{r}


## bruker logaritment i steden 
ggplot(taiwan_real_estate, 
       aes(x=log(dist_to_mrt_m), y=log(price_twd_msq) )) +
  geom_point()
```

### Oppgave 1.4

Gjennomfør en lineær regresjon med pris som den avhengig variable, og antall butikker og avstand til metroen som uavhengige variabler. Tolk resultatet

```{r}
OutPut <- lm( price_twd_msq ~ n_convenience + dist_to_mrt_m , 
              data = taiwan_real_estate )
summary(OutPut)


```

n_convenience forteller oss at prisen per kvadratmeter økser med 0.36 TWD for hver ekstra nærbutikk i nærheten. dist_to_mrt_m forteller oss at prisen per kvadratmeter går ned med 0.0016 TWD for hver ekstra meter unna metroen

Rsquard er litt lav på 0.494.

#### Oppgave 1.4.1

Gjennomfør en lineær regresjon med pris som den avhengig variable, og antall butikker og *men kvadrat rooten av* avstand til metroen som uavhengige variabler. Hvilken av disse to modelene er best? Tolk resultatet

```{r}
OutPut <- lm( price_twd_msq ~ n_convenience + sqrt(dist_to_mrt_m) , 
              data = taiwan_real_estate )
summary(OutPut)

```

Å ta kvadratrooten av distanse gjør at modellen forklarer mer fordi Rsquard er nå 0.544 enn i forrige oppgave hvor den var 0.494

n_convenience forteller oss at pris per kvadratmeter går opp med 0.21 for hver ekstra nærbutikk. sqrt(dist_to_mrt_m) forteller oss at hvor hver ekstra kvadratiske meter går prisen ned med 0.157 TWD.

#### Oppgave 1.4.2

Fra oppgave 1.4.1 prediker pris per kvadratmeter til et hus/leilighet som har 4 butikker i nærheten og er 1'600 meter fra metroen.

```{r}
Funksjon <- makeFun(OutPut)

Funksjon(4, sqrt(1600))
Funksjon(n_convenience =  4, dist_to_mrt_m =  sqrt(1600))
Funksjon(dist_to_mrt_m =  sqrt(1600) , n_convenience =  4)

```

#### Oppgave 1.4.3

Fra oppgave 1.4.1 prediker pris per kvadratmeter til et hus/leilighet som har **5** butikker i nærheten og er 1'600 meter fra metroen. Hva er differansen fra oppgave 1.4.2?

```{r}
Funksjon(n_convenience =  5, dist_to_mrt_m =  sqrt(1600))

Funksjon(n_convenience =  5, dist_to_mrt_m =  sqrt(1600)) -
  Funksjon(n_convenience =  4, dist_to_mrt_m =  sqrt(1600))

evaluate_model(OutPut, 
               n_convenience =  5,
               dist_to_mrt_m =  sqrt(1600))

effect_size(OutPut, ~ n_convenience)
               
```

#### Oppgave 1.4.4

Hvis forskjellen i prisen på 1 ekstra meter, når hus/leilighet ligger 20 meter unna metroen og 1000 meter unna metroen. Leg til null butikker

```{r}

Funksjon(n_convenience =  0, dist_to_mrt_m =  sqrt(20+1)) -
  Funksjon(n_convenience =  0, dist_to_mrt_m =  sqrt(20))


Funksjon(n_convenience =  0, dist_to_mrt_m =  sqrt(1600+1)) -
  Funksjon(n_convenience =  0, dist_to_mrt_m =  sqrt(1600))



```

Her ser vi at en ekstra meter i distanse når man er langt unna metroen ikke legger til mye ekstra i pris. "Når du er langt unna metroen betyr ikke en meter så veldig mye".

0 meter unna ingen pris reduskjon 1 meter unna prisen reduseres med 0.16 TWD per kvadrat meter 4 meter unna prisen reduseres med 0.32 TWD per kvadrat meter 9 meter unna prisen reduseres med 0.48 TWD per kvadrat meter 16 meter unna prisen reduseres med 0.16*4 TWD per kvadrat meter 25 meter unna prisen reduseres med 0.16*5 TWD per kvadrat meter 36 49 64

### Oppgave 1.5

Gjennomfør en lineær regresjon med pris som den avhengig variable. Som uavhengig variabler bruk antall butikker, kvadrat rooten av avstand til metroen, lag en interaksjons variable mellom antall butikker og avstand til metroen som uavhengige variabler i tillegg til alder på hus/leilighet. Tolk resultatet.

```{r}
OutPut <- lm( price_twd_msq ~ 
                n_convenience * sqrt(dist_to_mrt_m) + house_age_years +0, 
              data = taiwan_real_estate )
summary(OutPut)
Funksjon <- makeFun(OutPut)


```

#### Oppgave  1.5.1

Hva er effekten av en ekstra butikk i nærheten på kvadratmeterpris?

```{r}

Funksjon(n_convenience =2+1, dist_to_mrt_m = sqrt(400) ,
         house_age_years = "0 to 15" ) - 
  Funksjon(n_convenience =2, dist_to_mrt_m = sqrt(400) ,
           house_age_years = "0 to 15" )


Funksjon(n_convenience =2+1, dist_to_mrt_m = sqrt(1600) ,
         house_age_years = "0 to 15" ) - 
  Funksjon(n_convenience =2, dist_to_mrt_m = sqrt(1600) ,
           house_age_years = "0 to 15" )

```

#### Oppgave  1.5.2

Gjennomfør en lineær regresjon med pris som den avhengig variable. Som uavhengig variabler bruk antall butikker, av avstand til metroen, lag en interaksjons variable mellom antall butikker og avstand til metroen som uavhengige variabler i tillegg til alder på hus/leilighet. Tolk resultatet.

```{r}

OutPut <- lm( price_twd_msq ~ 
                n_convenience * dist_to_mrt_m + house_age_years +0, 
              data = taiwan_real_estate )
summary(OutPut)
Funksjon <- makeFun(OutPut)

Funksjon(n_convenience =2+1, dist_to_mrt_m = 100 ,
         house_age_years = "0 to 15" ) 

Funksjon(n_convenience =0+1, dist_to_mrt_m = 100 ,
         house_age_years = "0 to 15" ) - 
  Funksjon(n_convenience =0, dist_to_mrt_m = 100 ,
           house_age_years = "0 to 15" )

0.523456 - 0.0003834 * 100

```

## Oppgave 2

Er det noe forskjeller i vekt på forsendelsene og transport type? Se på datasettet *late_shipments*.

### Oppgave 2.1

Gjennomfør en regresjon mellom pris på forsendeles som avhengig variabel, bruk forsendings metode, vekt og om destinasjoen var den første plassen dratt (*first_line_designation*) til som uavhengige variabler.

```{r}
out_put <- lm(freight_cost_usd ~ shipment_mode +  first_line_designation, data =late_shipments )

```

Her får vi en error "contrasts can be applied only to factors with 2 or more levels".

#### Oppgave 2.1.1

Undersøk variablen *first_line_designation* hvorfor kan ikke denne variabelen brukes.

**Svar:** La oss først se på nivåene til variablene "first_line_designation".

```{r}
unique(late_shipments$first_line_designation)
```

Vi ser at at alle forsendelsene er i kategorien "Yes", det finnes ikke noe variasjon i variablene som kan forklare om forsendelsene ble forsinket eller ikke.

Tenk på det som dette, vi lager et spørreskjema med to spørsmål, personens vekt og om de trener. Hvis nå vi får inn mange besvarelser, men alle har svart at de ikke trener hvordan kan vi forklare vektene til personene fra vår variabel? Alle er i en og sammen kategori, de trengeri ikke.

### Oppgave 2.2

Det er mulig at variablene i 2.1 ikke er lineære. Lag et scatterplott mellom vekt og pris. Ser dette ut til å være lineært?

```{r}
ggplot(late_shipments, aes(x=shipment_mode, y= freight_cost_usd))+
  geom_point()
```

## Oppgave 3

Er det noe forskjeller i vekt på forsendelsene og transport type? Se på datasettet *late_shipments*.

### Oppgave 3.1

Lag et plot som viser sammenhengen mellom vekt på forsendelsen og transport type (shipment_mode,weight_kilograms). Her kan det være greit å droppe N/A gruppen.

```{r}

late_shipments <- late_shipments %>% filter(shipment_mode != "N/A" )

ggplot(late_shipments, aes(x=shipment_mode, y=weight_kilograms)) +
  geom_boxplot()

```

### Oppgave 3.2

Kjør en anova test for å se om det er noe forskjell mellom noen av gruppen. Hva er nullhypotesen og alternativs hypotesen til denne testen?

```{r}
Regresjon <- lm(weight_kilograms ~ shipment_mode, data= late_shipments )

anova(Regresjon)
```

For en anova test ser vi om det er forskjell mellom *minst* to grupper. Det kan være noe grupper som er lik en annen, men om to er forskjellig skal p-verdien til denne testen være lav.

$H_{0}$: Ingen forskjelle mellom noe gruppener $H_{1}$: Ingen forskjelle mellom minst to grupper

### Oppgave 3.3

Gjennomfør en pariwise t-test for å finne ut hvilken grupper som er forskjellige.

```{r}
pairwise.t.test(late_shipments$weight_kilograms, late_shipments$shipment_mode  )

```

Det ser ut som at det er forskjell mellom Air og de to andre gruppene. Men ikke noe bevis for at det er noe forskjell i vekt mellom Ocean og Air Charter.
