---
title: "Seminar 1"
author: "Eirik Heen"
format: html
editor: visual
date: "Sist redigert `r format(Sys.Date(),'%d %B %Y')` "
---

```{r setup, include=FALSE}
##### Start up #####
# denne code chunken er kun får å gjøre ting "bak" kulissene. så gjør klart dokumentet. Dermed er det include false. 
rm(list = ls()) # Tommer listen

options(scipen=10) # skriver ut 10 siffer (foran komma)
options(digits=5) # skriver ut 5 desimaler (etter komma...)

library(dplyr)
library(tidyverse)
library(ggplot2)
library(janitor)
library(mosaic)
library(infer)

# Kode for a kunne bruke norske bokstaver
Sys.setlocale(locale="no_NO")

# Henter inn dataset for seminar basert på spørre undersøkelsen
load(url("https://github.com/uit-sok-2009-h22/uit-sok-2009-h22.github.io/blob/main/filer/spore_under.Rdata?raw=true") )


```

```{r setup, include=FALSE}
##### Start up #####
rm(list = ls()) # Tommer listen

options(scipen=10) # skriver ut 10 siffer (foran komma)
options(digits=5) # skriver ut 5 desimaler (etter komma...)

suppressPackageStartupMessages(library(dplyr))
suppressPackageStartupMessages(library(tidyverse))
suppressPackageStartupMessages(library(ggplot2))
suppressPackageStartupMessages(library(janitor))
suppressPackageStartupMessages(library(mosaic))
suppressPackageStartupMessages(library(infer))

# Kode for a kunne bruke norske bokstaver
Sys.setlocale(locale="no_NO")

# Henter inn dataset for seminar basert på spørre undersøkelsen
load(url("https://github.com/uit-sok-2009-h22/uit-sok-2009-h22.github.io/blob/main/filer/spore_under.Rdata?raw=true") )


```

# Seminar 1

I dette seminaret går vi i dybden på datasettet hvor studenter gjennomførte en spørreundersøkelse/survey. Denne survey var laget av studentene og foreleseren. Surveyen tar for seg 23 spørsmål og et identifiserings nummer. Etter rensing av datasettet, noe tulle svar så var det 59 besvarelser igjen. Seminar 1 blir å ha fokus på de 3 første datacamp kursene; Exploratory Data Analysis in R, Introduction to statistics, Sampling in R.

Oppgaven løses i markdown eller i R. Jeg har ikke løst oppgavene på forhånd og målet med seminaret er å løse oppgavene sammen.

## Oppgave 1

### Oppgave 1.1

Få oversikt over datasettet. Start med å ta *glimpse()* av datasettet. Dette kan gi det en god oversikt over hva dataen inneholder.

```{r}
glimpse(spore_under)

```

### Oppgave 1.2.1

En ting vi ser er at collonene har velig lange navn, som også inneholder mellomrom. Dette kan være greit å kutte ned på. Gi alle collonene nye navn some er korte, forklarende og ikke inneholder mellomrom.

```{r}
colnames(spore_under) <- make.unique(c("Nummer","Alder","Kjonn","Vekt","Kroppshoyde","Jobb","Jobb_timer","Studentforening","Sport","Sport_timer","Fest","Fest_n_byen","Fest_n_byen","Alkoholkonsum","Studieprogram", "Karakter","UiT","Sporsmal_forelesning","Forventet_karakter","Studietimer","Seminar_metode","Tidsfrist","Arbeidsmengde","Samarbeidsproblem" ) )

```

### Oppgave 1.2.2

Prøv glimps på nytt. Er det letter å få oversikt?

```{r}
glimpse(spore_under)

```

### Oppgave 1.3

Når vi skal jobbe med en variable kan det være greit å vite hvilken verdier den kan ta. For spørsmålet `Hva synes du om arbeidsmengden pa gruppeeksamen i kvalitativ metode?` se hvilken type svar studetene har svart.

```{r}


```

*Komentar*: Spørre skjemaet inneholdt 5 alternativer; *Altfor stor arbeidsmengde, Litt for stor arbeidsmengde, Har ingen mening om arbeidsmengden, Passelig stor arbeidsmengde, Altfor liten arbeidsmengde*. Men vi ser at ikke alle er valgt. Kan være en ide å teke på når uformer spørreskjemaer. Hvem ville svare at en eksamen hadde altfor liten arbeismengde?

### Oppgave 1.4

Nå skal vi se litt på studenter som er med i student foreninger. Bruk summarize til å finne ut hvor stor andel av studentene er medlemmer i en student forening. I tillegg plott antallet som er i og ikke en student forening, hvilket plott er greit å bruke i dette tilfellet?

```{r}


```

### Oppgave 1.5

I plottet tidligere få med hvor mange som jobber i hver gruppe. Ser det ut til at det er noe sammenheng om studenter er medlem av en student forening og om de har jobb ved siden av.

```{r}


```

### Oppgave 1.6

La oss sammenlikne menn og kvinner sin vekt. Hvis vi skal lage et plott (eller to) Hvilket plot kan være bra for å vise denne forskjellen (det er flere gode alternativer)? Ser det ut til å være forskjell?

```{r}


```

### 1.7.1

Vi avslutter med litt scatter plots. For scatter plot trenger vi to kontinuerlige variabler, så vi bruker høyde og vekt. Lag et scatter plot, men høyde på x aksen og vekt på y aksen.

```{r}


```

### Oppgave 1.7.2

Legg til et trend linje i scatter plottet over. Ser det ut til at det er en sammenheng mellom høyde og vekt?

```{r}


```

### Oppgave 1.7.3

Til slutt legg til farge i plottet fordelt på kjønn. Hva predikerer vekt? Høyde eller kjønn.

```{r}


```

### Oppgave 1.8

Hva er korrelasjon koeffisienten (Person r) mellom høyde og vekt? Ser det ut til å være en sterk sammenheng?

```{r}


```

### Oppgave 1.9

Er studentene fornøyd med siden drikker vaner?

```{r}


```

## Oppgave 2

### Oppgave 2.1.1

La oss få ut litt deskriptiv statistikk. Bruk summarise til å finne gjennomsnitt, median, standardavviket og antallet av menn og kvinner sin høyde i survey.

```{r}


```

### Oppgave 2.1.2

Bruk gjennomsnitt og standardavvik i fra oppgaven over å besvar følgene spørsmål. Vi antar at vekt er normalfordel. I. Hva er sannsynligheten av en tilfeldig valgt mann er under 175 cm høy? II. Hva er sannsynligheten for at en tilfeldig kvinne er over 165 cm høy? III. Hvis vi skal bestille nye dører og ønsker at 95% av de mannlige studentene skal komme seg igjennom. Hvor høy må denne døren være?

```{r}


```

### Oppgave 2.2

For gjennomsnitts vekten til studentene skal vi bootstrappe gjennomsnitts vekt. Replikker 1000 ganger, trekk 15 studenter og regn ut gjennomsnittet uten tilbakelegg. Plott resultatet i et histogram.

```{r}


```

### Oppgave 2.3.1

For gjennomsnitts vekten til studentene skal vi bootstrappe gjennomsnitts vekt. Replikker 1000 ganger, trekk ut like mange studenter som er i datasettet, med tilbakelegg. Plott resultatet i et histogram. Er det men merkbar endring fra 2.2.

```{r}


```

### Oppgave 2.3.2

Fra bootstrappingen fra 2.3.1, regn ut gjennomsnitt og standardavvik? Hvorfor er ikke standardavviket til denne fordelingen lik standardavviket til populasjonen?

```{r}


```

## Oppgave 3

### Oppgave 3.1

Hva er store talls lov? «De store talls lov» er et begrep som beskriver det forhold at jo flere tilfeller man har av en hendelse jo nærmere vil man komme det forventede resultatet.

Vis store talls lov med å rull en 6 terning. Sett en seed og finn gjennomsnittet til en 6'er terning 5, 10, 100 og 1000 gang.

Hvis du kan prøv å gjør det sammen men lage et kontinuerlig plott fra 1 kast til 1000 kast.

```{r}


```

### Oppgave 3.2

Klarer vi å gjøre det samme for standardavviket til gjennomsnittet (altså standand feilen)?

```{r}


```
