---
title: "Seminar 3"
author: "Eirik Heen"
format: html
editor: visual
date: "Sist redigert `r format(Sys.Date(),'%d %B %Y')` "
---



```{r setup, include=FALSE}
##### Start up #####

options(scipen=10) # skriver ut 10 siffer (foran komma)
options(digits=5) # skriver ut 5 desimaler (etter komma...)

suppressPackageStartupMessages(library(dplyr))
suppressPackageStartupMessages(library(tidyverse))
suppressPackageStartupMessages(library(ggplot2))
suppressPackageStartupMessages(library(janitor))
suppressPackageStartupMessages(library(infer))
suppressPackageStartupMessages(library(HH))
suppressPackageStartupMessages(library(mosaic))

# Kode for a kunne bruke norske bokstaver
Sys.setlocale(locale="no_NO")

# Henter inn dataset for seminar basert på spørre undersøkelsen
load(url("https://github.com/uit-sok-2009-h22/uit-sok-2009-h22.github.io/blob/main/filer/sporreunder.Rdata?raw=true") )

# Hent inn late shipments dataen
load(url("https://github.com/uit-sok-2009-h22/uit-sok-2009-h22.github.io/blob/main/filer/late_shipments.Rdata?raw=true"))

# Velger data
load(url("https://github.com/uit-sok-2009-h22/uit-sok-2009-h22.github.io/blob/main/filer/dem_county_pres_joined.Rdata?raw=true"))

# Bolig prise
load(url("https://github.com/uit-sok-2009-h22/uit-sok-2009-h22.github.io/blob/main/filer/Bolig.Rdata?raw=true"))

late_shipments <- late_shipments %>% filter(weight_kilograms < 20000)

```



# Seminar 3


Dette seminaret skal vi se på inferens/induksjon ved hjelp av bootstrapping.

## Oppgave 1

I denne oppgaven skal vi bruke datasettet *sporreunder*.

### Oppgave 1.1 

Hva er gjennomsnittsvekten til studentene i denne? Finn også gjennomsnitts vekten til kvinner og menn. 

```{r}


```

### Oppgave 1.2 
 
Plott vekten til kvinner og menn. Hvilket plott er greit å bruke til i denne situasjonen?
 
 
```{r}


```



### Oppgave 1.3

Er vekten til studentene mindre enn 78 kg? Dette er en univariat analyse som vil si at vi kun tester en gruppe opp mot en gitt verdi. Besvare alle spøremålene i deloppgavene under. Bruk et signifikansnivå på 10%.

#### Oppgave 1.3.1

Deffiner nullhypotesen $H_{0}$ og alternativshyppotesen $H_{1}$. 



#### Oppgave 1.3.2

Gjennomfør en bootstrap test via "just one test" framgangsmåten. Gennerer 10000 gjennomsnitt ut fra datasettet med å hente like mange oppsvervasjoner som i datasettet med tilbakelegging. sett nullhypotesen til at gjennomsnittet er 78 kg.

```{r}



```



#### Oppgave 1.3.3

Plott resultatet i et histogram med en linje for den faktiske gjennomsnittet.

```{r}


```




#### Oppgave 1.3.4

Bruk "get_p_value" for å finne p-verdien fra testen.

```{r}




```

Her får vi at p-verdien er `r p_value_out`.


#### Oppgave 1.3.5

Skal vi beholde eller forkaste $H_0$?



#### Oppgave 1.3.6

Gjennomfør en t-test med samme hyppotes og sammenlikn resultatet.

```{r}



```
En t-test er letter å gjennomføre enn en bootstraping test.

### Oppgave 1.4

I denne oppgave skal vi sammenlikne vekten mellom menn og kivnner på samme metode som forrige oppgave. Bruk et signifikant nivå på 1%. Veier menn og kvinner forskjellig? Dette kalles en bivariat analyse fordi vi sammenlikner to grupper. 

#### Oppgave 1.4.1 

Deffiner nullhypotesen $H_{0}$ og alternativshyppotesen $H_{1}$.


#### Oppgave 1.4.2

Gjennomfør en premutasjons test via "just one test" framgangsmåten. Gennerer 10000 gjennomsnitt ut fra datasettet med å hente like mange oppsvervasjoner som i datasettet med tilbakelegging. Sett nullhypotesen til at det ikke er noe forskjell i vekt. 

```{r}


```



#### Oppgave 1.4.3

Plott resultatet i et histogram med en linje for den faktiske gjennomsnittet.

```{r}



```
Det ser ut som at vårt observert forskjell i gjennomsnitt på `r gj_diff` ikke ser veldig sannsynlig ut å få, gitt at nullhypotsene at det ikke er noe forskjell mellom gruppene. 


#### Oppgave 1.4.4

Bruk "get_p_value" for å finne p-verdien fra testen.

```{r}



```
P-verdien er `r p_value_out`. 

#### Oppgave 1.4.5

Skal vi beholde eller forkaste $H_0$?

Siden p-verdien er lavere enn signifikansnivået forkaster vi $H_0$ og konkluderer at det er grunn til å tro at det er forskjell i vekt mellom menn og kvinner.


#### Oppgave 1.4.6

Gjennomfør en t-test med samme hyppotes og sammenlikn resultatet.

```{r}



```
Vi ser av vi i dette tilfellet også får en veldig lav p-verdi og vi kan forkaste $H_{0}$.


## Oppgave 2

Vi skal se på sammenhengen av på sammenhengen mellom antall observasjoner og standard error og p-verdi.

Se på datasettet *late_shipments* vekten av forsendelsen er kalt *weight_kilograms*.
Plott et histogram av vekten på forsendelsen. 

```{r}



```
Her ser vi at det er stor variasjon i dataen og den minner ikke om noe som er normalfordelt. Dette betyr at en t-test nok ikke er den beste metoden å bruke her. 

### Oppgave 2.1

Regn ut gjennomsnitts vekten til forsendelse og lagre den i et objekt kalt *gj_vekt*.

```{r}


```


### Oppgave 2.2

Hva er usikkerheten til dette standardavvike (altså standard error)? Replicer datasettet 1 000 ganger med tilbakelegg å regn ut gjennomsnittet for hver gang. Finn standard avviket av gjennomsnittene (altså stndard error)?

Regn også ut standard erroren ved hjelp av formelen for standard error $se=\frac{\sigma}{\sqrt{n}}$

```{r}



```

### Oppgave 2.2.1
La oss anta at vi kun hadde 250 observasjoner 

```{r}

```



### Oppgave 2.4

Hva er sammenhengen mellom antall observasjoner og standard error og?


Vi ser at når antall observasjoner gå ned øker usikkerheten rundt hvor gjennomsnittet befinner seg. 

## Oppgave 3

I denne oppgaven skal vi se på datasettet *BoligData*. Datasettet inneholder 102 boliger med 8 forskjellige variabler for dem. Disse er; salgspris på boligen = "Pris", størrelse = "Areal", hvor gamelt boligen er = "Alder", Om boligen er i sentrum eller ikke = "Sentrum", antal timer sol på sommeren = "Sol", hvit eller ikke hvit hus (1=hvit og 0=ikke hvit) ="Farge", prisvekts siste år = "Prisvekst", hvor godt boligen er isolert= "Isolasjonsgrad".

### Oppgave 3.1 

Plott sammenhenge mellom pris og areal. 

```{r}


```

### Oppgave 3.2

Gjennomfør en lineær regresjon for sammenhengen. Ha pris som avhengig variabel. 

```{r}



```

### Oppgave 3.3

Hvordan tolker man koeffisientene fra regresjonene i oppg 3.2?

Areal: for hver ekstra kvadratmeter øker den forventede prisen på en bolig med 18 792 kr.
Intercept: for en bolig som er 0 kvadratmeter så forventes prisen til å være 121 870 kr. Siden det er "tull" å ha en bolig som har 0 kvadrat meter er en god tolkning av denne *hva vi betaler for en plass å bo, før vi starter å betale for kvadratmeter*. Nå har det seg slik at p-verdien er større enn 5% så vi skal egentlig si at denne ikke har noe effekt, men legge dette med som tokning. 


### Oppgave 3.4

Hvordan tolker man p-verdiene fra regresjonen i oppgave 3.2?

P-verdiene forteller oss om effektene er forskjellig fra null. Så for *Areal* er vi ganske sikker på at effekten er forskjellig fra null, i dette tilfellet positivt. Og på gjennomsnitt så øker prisen med 18 792 kr per kvadrat meter.  


### Oppgave 3.5

Gjennomfør en lineær regresjon for sammenhengen, med pris om avhengig variable og areal, alder, isolasjonsgrad, sol timer som uavhengige variabler

```{r}


```

### Oppgave 3.6

Hva er forventet pris til et hus som er 150 kvadrat meter, 3 år, har isolasjonsgrad 2 og har 15 sol timer. Og hvor mye mer forventer vi i pris hvis isolasjonsgraden går opp med 1 (altså 3)



```{r}



```
Vi ser at forskjellen i forventet pris mellom disse to husene er 510 018 kr som koeffesienten til *isolasjonsgrad*. 



## Oppgave 4

Er det noe forskjeller i vekt på forsendelsene og transport type?
Se på datasettet *late_shipments*.

### Oppgave 4.1

Lag et plot som viser sammenhengen mellom vekt på forsendelsen og transport type (shipment_mode,weight_kilograms). Her kan det være greit å droppe N/A gruppen.

```{r}



```

### Oppgave 4.2

Kjør en anova test for å se om det er noe forskjell mellom noen av gruppen. Hva er nullhypotesen og alternativs hypotesen til denne testen?

```{r}

```


### Oppgave 4.3

Gjennomfør en pariwise t-test for å finne ut hvilken grupper som er forskjellige.

```{r}


```
Det ser ut som at det er forskjell mellom Air og de to andre gruppene. Men ikke noe bevis for at det er noe forskjell i vekt mellom Ocean og Air Charter.


