---
title: "Seminar 2"
author: "Eirik Heen"
date: "23-09-2002"
output: pdf_document
---

```{r setup, include=FALSE}
##### Start up #####
rm(list = ls()) # Tommer listen

options(scipen=10) # skriver ut 10 siffer (foran komma)
options(digits=5) # skriver ut 5 desimaler (etter komma...)

suppressPackageStartupMessages(library(dplyr))
suppressPackageStartupMessages(library(tidyverse))
suppressPackageStartupMessages(library(ggplot2))
suppressPackageStartupMessages(library(janitor))
suppressPackageStartupMessages(library(infer))
suppressPackageStartupMessages(library(HH))

# Kode for a kunne bruke norske bokstaver
Sys.setlocale(locale="no_NO")

# Henter inn dataset for seminar basert på spørre undersøkelsen
load(url("https://github.com/uit-sok-2009-h22/uit-sok-2009-h22.github.io/blob/main/filer/spore_under.Rdata?raw=true") )
colnames(spore_under) <- make.unique(c("Nummer","Alder","Kjonn","Vekt","Kroppshoyde","Jobb","Jobb_timer","Studentforening","Sport","Sport_timer","Fest","Fest_n_byen","Fest_n_byen","Alkoholkonsum","Studieprogram", "Karakter","UiT","Sporsmal_forelesning","Forventet_karakter","Studietimer","Seminar_metode","Tidsfrist","Arbeidsmengde","Samarbeidsproblem" ) )


# Hent inn late shipments dataen
load(url("https://github.com/uit-sok-2009-h22/uit-sok-2009-h22.github.io/blob/main/filer/late_shipments.Rdata?raw=true"))

# Velger data
load(url("https://github.com/uit-sok-2009-h22/uit-sok-2009-h22.github.io/blob/main/filer/dem_county_pres_joined.Rdata?raw=true"))

```

# Seminar 2

I dette seminaret skal vi fokusere på hypotesetesting. 


## Oppgave 1

For datasettet 'late_shipments' er det to variabler som forteller oss om forsendelsen har vert forsinket eller ikke, dette er 'late' og 'late_delivery'.

### Oppgave 1.1
Med til bakelegg replikker dataene for sent forsendelser. For hver replikasjon bruk prop=1, altså at du trekker like mange ganger som observasjoner i datasettet. Replikker 1'000 ganger, og plott resultatet i et histogram. 

```{r}


```

### Oppgave 1.2 
Fra replikasjonen i oppg1.1 regn ut gjennomsnittet og standardavviket til gjennomsnittene. 

```{r}


```


### Oppgave 1.3
Fra utvalget (altså observasjonene i det originale datasettet) regn ut, gjennomsnitt, standardavvik og standard error. Husk standard error skrives $se=\frac{\sigma}{\sqrt{n}}$ .

```{r}


```


### Oppgave 1.4
Sammenlikn standard error oppg1.3 med standardavviket til gjennomsnittet oppg1.2

```{r}


```


### Oppgave 1.5
Ut fra dataen ønsker vi å vi forsikre "kundene" som bruker denne shipping metoden at ikke mer enn 8% av forsendelsene er forsene.
Anta et signifikans nivå på 1%, altså $\alpha = 0.01$.

```{r}


```


#### Oppgave 1.5.1
Start med å sett opp nullhypotesen og alternativs hypotesen. For hvilken $p-verdi$ sammenliknet med signifikans nivået skal vi beholde nullhypotesen eller forkaste nullhypotesen?

```{r}


```


#### Oppgave 1.5.2
Gjennomfør en t-test og konkluder ut fra dette. 

```{r}


```


#### Oppgave 1.5.3
Siden for sent forsendelse er en dikotom variable (altså kun 0 eller 1), kan det være bedre å bruke en proporsjons test. Gjennomfør en proporsjons test og konkluder. Hvilken av testene burde brukes (sammenlign med oppg1.5.2)?

```{r}


```


#### Oppgave 1.5.4
Når du skal gjennomføre en hypotese testing. Hvilken feil kan du gjøre? 

```{r}


```



## Oppgave 2
I denne oppgaven skal vi se litt nærmere på demokratenes president valg i USA.

### Oppgave 2.1
Få litt oversikt over datasettet og hva det inneholder.

```{r}


```


### Oppgave 2.2
Lag et boxplot av prosentvis stemmer de demokratiske presidentene har fått i 2008, 2012 og 2016. Er det noe forskjell?

```{r}


```


### Oppgave 2.3
Test om det er noe forskjell mellom stemmer mottatt mellom 2008 og 2012, 2008 og 2016, 2012 og 2016. 
Gjennomfør en uparet t-test?

```{r}


```


### Oppgave 2.4
Gjennomfør en paret t-test? Hvorfor er det så stor forskjell? Og hvordan burde vi bruke?

```{r}


```


## Oppgave 3

For spørre undersøkelsen, skal vi undersøke om sammenheng mellom hvor fornøyd studentene er og karakter så langt.

#### Oppgave 3.1
Dette er to kategoriske variabler. Start med å lage en tabell over dataen.

```{r}


```


#### Oppgave 3.2
Gjennomfør en Kjikvadrattest. Hva er nullhypotesen og alternativs hypotesen til denne testen? Hva kan vi konkludere ut fra denne testen? Bruk et signifikansnivå på 10%.

```{r}


```


#### Oppgave 3.3
Ut fra dataen hvordan "forventer" vi at dataen skal se ut?

```{r}


```


### Oppgave 3.4
Gjennomfør samme analyse for 'late_shipments', hvor du sammenlikner hva forsendelsen inneholdt og hvilken land den skulle til (sub_classification, country).

```{r}


```


## Oppgave 4

Er det noe forskjeller i vekt på forsendelsene og transport type?

### Oppgave 4.1
Lag et plot som viser sammenhengen mellom vekt på forsendelsen og transport type (shipment_mode,weight_kilograms).
Her kan det være greit å droppe N/A gruppen.

```{r}


```


### Oppgave 4.2
Kjør en anova test for å se om det er noe forskjell mellom noen av gruppen. Hva er nullhypotesen og alternativs hypotesen til denne testen? 

```{r}


```


### Oppgave 4.3 
Gjennomfør en pariwise t-test for å finne ut hvilken grupper som er forskjellige.

```{r}


```

